臺灣高等法院刑事判決　　　　　　　　99年度上訴字第4261號
上　訴　人
即　被　告　吳秀娥
選任辯護人　鄭克盛律師
上　訴　人
即　被　告　江含笑
選任辯護人　李岳明律師
上列上訴人等因違反毒品危害防制條例案件，不服臺灣宜蘭地方
法院98年度訴字第482號，中華民國99年11月5日第一審判決（起
訴案號：臺灣宜蘭地方法院檢察署98年度偵字第3475號、第3681
號），提起上訴，本院判決如下：
    主  文
原判決撤銷。
吳秀娥所犯如附表一、二、三所示之各罪，各處如附表一、二、
三「宣告刑」欄所示之刑，及各沒收所示之物。應執行有期徒刑
拾肆年，扣案如附表四編號(一)、(二)所示之毒品及上開外包裝袋各
貳拾貳個（空包裝總重陸點柒柒公克）、參拾貳個，均沒收銷燬
之。扣案如附表四編號(三)、(四)所示之物均沒收之。販賣附表一所
示第一、二級毒品犯罪所得共新臺幣貳仟元沒收，如全部或一部
不能沒收時，與江含笑連帶以其財產抵償之；販賣附表二、三所
示第二級毒品犯罪所得共新臺幣陸仟元沒收，如全部或一部不能
沒收時，以其財產抵償之。
江含笑所犯如附表一所示之各罪，各處如附表一「宣告刑」欄所
示之刑，及各沒收所示之物。應執行有期徒刑拾陸年，扣案如附
表四編號(一)、(二)所示之毒品及上開外包裝袋各貳拾貳個（空包裝
總重陸點柒柒公克）、參拾貳個，均沒收銷燬之。扣案如附表四
編號(三)所示之物，沒收之。販賣第一、二級毒品犯罪所得共新臺
幣貳仟元沒收，如全部或一部不能沒收時，與吳秀娥連帶以其財
產抵償之。
    事  實
一、吳秀娥與江含笑，均明知海洛因、甲基安非他命分別係毒品
    危害防制條例第2條第2項第1、2款所定之第一級、第二級毒
    品，依法不得非法販賣、持有，竟共同基於意圖營利販賣第
    一級毒品海洛因、第二級毒品甲基安非他命（起訴書略載為
    安非他命，應予更正）之犯意聯絡，以附表一所示之時間、
    地點，以附表一所示之方式，販賣如附表一所示之海洛因給
    林文政1次；販賣甲基安非他命給謝國正、鄭小萍1次；販賣
    海洛因給黃雅芬 1次，惟尚未取得現金前即遭黃雅芬夥同友
    人余浚愷搶奪海洛因而未遂。
二、吳秀娥另與張呈祥（已於民國98年 8月15日死亡，業經不起
    訴處分確定）共同基於意圖營利販賣第二級毒品甲基安非他
    命之犯意，於附表二所示之時間、地點，以附表二所示之方
    法販賣如所示之甲基安非他命給證人謝國正、鄭小萍 2次；
    張雪1次；林進榮2次。
三、吳秀娥另基於意圖營利販賣第二級毒品甲基安非他命之犯意
    ，於附表三所示之時、地，以附表三所示之方法販賣如所示
    之甲基安非他命給證人林進榮1次。
四、嗣經警於98年8月13日下午5時50分許，為警在宜蘭縣冬山鄉
    ○○○路318巷1號 3樓住處查獲，並扣得吳秀娥所有供販賣
    毒品所餘如附表四編號(一)、(二)之毒品及包裹上開毒品之外包
    裝袋各二十二個（空包裝總重6.77公克）、三十二個，及吳
    秀娥所有供販賣毒品所用如附表四編號(三)、(四)所示之行動電
    話各1支（均各含SIM卡），及與本案無直接關連如附表五所
    示之物。
五、案經宜蘭縣政府警察局移送臺灣宜蘭地方法院檢察署檢察官
    偵查起訴。
    理  由
壹、程序方面：
一、按被告以外之人於審判外之言詞或書面陳述，除法律有規定
    者外，不得作為證據，刑事訴訟法第159條第1項定有明文。
    就上訴人即被告吳秀娥而言，證人林進榮、黃雅芬於警詢中
    之陳述，均屬於被告以外之人於審判外之陳述，被告吳秀娥
    否認渠等上開陳述之證據能力，依上開法條規定，前揭證人
    林進榮、黃雅芬於警詢中之陳述，對於被告吳秀娥而言，均
    無證據能力。上訴人即被告江含笑爭執伊警詢陳述係因警員
    要被告江含笑不要睜眼說瞎話，並預先設想題目、陷阱以誘
    導、脅迫伊回答，故被告江含笑警詢筆錄不得採為證據云云
    。惟按被告之自白，非出於強暴、脅迫、利誘、詐欺、疲勞
    訊問、違法羈押或其他不當方法，且與事實相符者，得為證
    據，刑事訴訟法第156第1項定有明文。亦即被告之自白係出
    於自由意思，且與事實相符者，即有證據能力，反之，若係
    非法取供者，因其陳述非出於任意性，其所為之陳述即無證
    據能力（最高法院28年度上字第2530號判例意旨參照）。然
    經原審勘驗被告江含笑警詢錄影音光碟，被告江含笑在筆錄
    製作過程表情自然，且緊接警員問題採一問一答方式回答，
    警員問話語氣平順，並無被告江含笑所辯以誘導、脅迫或其
    他不正之訊問方式取供之情，有原審勘驗筆錄在卷可稽，足
    見被告江含笑警詢陳述並未受到脅迫或其他不正之方法始為
    供述，再觀諸警員詢問被告江含笑之問題，亦無任何不當，
    是被告江含笑上開爭執並無所據，此外，亦查無證據足認被
    告江含笑警詢供述有何非任意性之陳述，自仍得作為判斷之
    依據。
二、再被告江含笑爭執執行搜索及拘提程序之合法性云云（詳本
    院卷第 107頁）。然證人即執行搜索之員警馮東溪於本院審
    理時證稱：當日受檢察官指示，在該住所附近的廟宇蒐證，
    …我們是現場埋伏，有一位叫余浚偉及其女友阿芬，打電話
    到吳秀娥電話要向吳秀娥買毒品，現譯聽到此內容就通知我
    們到現場，就看到江含笑到土地公廟前面交易，當初是那個
    阿芬的出面與江含笑接洽，那個男生躲在廟後面，…後來現
    譯又聽到另一通電話，就是一個男子打電話到吳秀娥電話，
    也是一男一女（謝國正、鄭小萍）約在廟前面交易，也是江
    含笑到達現場，後來交易完成，我就派二三個同事在半路上
    攔檢下來，他們把安非他命丟棄在地上，…後來我們一直埋
    伏，到下午時垃圾車來了，江含笑就下樓丟垃圾，我們趁此
    機會，請江含笑交出家裡鑰匙，她就帶我們進入她家進行搜
    索，現場當時還有吳秀娥在江含笑家裡，才查獲本案相關證
    物。…（問：執行完搜索扣押後，以何名義將被告等帶回？
    ）因為我們查扣後，有報告檢察官有在處所查獲，且江含笑
    有將毒品送出等語（詳本院卷第151頁反面、152頁）；證人
    即執行搜索之員警邱應勤於本院審理時證稱：當天一早我們
    到達搜索地點附近埋伏，等候購毒者來購毒查獲再一起指證
    被告販賣，當時我們進入現場有看到吳秀娥，江含笑是等她
    下樓倒垃圾時請她帶同我們一起上樓。…（問：你們執行搜
    索扣押後，以何理由、證據把她們帶走？）我們在樓下埋伏
    時，有看到購毒者與江含笑接觸，我們就派人把購毒者攔下
    盤查，購毒者就將安非他命丟在地上，我們詢問購毒者，他
    們表示是向江含笑買得毒品，吳秀娥是依據通訊監察譯文，
    我們就依據現場的證據將被告等移送等語（詳本院卷第 154
    頁正反面）。準此，證人馮東溪、邱應勤於執行埋伏勤務中
    ，即已見被告江含笑送毒予購毒者，是於查獲後，員警將其
    等帶回警局，搜索程序及逮捕過程難謂有何不法之處。被告
    江含笑此部分所辯，自無理由。
三、末按被告以外之人於審判外之陳述，雖不符前四條之規定，
    而經當事人於審判程序同意作為證據，法院審酌該言詞陳述
    或書面陳述作成時之情況，認為適當者，亦得為證據。當事
    人、代理人或辯護人於法院調查證據時，知有第159條第1項
    不得為證據之情形，而未於言詞辯論終結前聲明異議者，視
    為有前項之同意，刑事訴訟法第159條之5亦有明定。本件除
    被告吳秀娥、江含笑上開爭執外，當事人及其辯護人於本院
    審理時對於下列所述之證據資料，均不爭執其證據能力；且
    本院審酌該等證據資料作成時之狀況，亦無不宜作為證據情
    事，依刑事訴訟法第 159條之5第2項規定，自均得作為證據
    。
貳、實體方面：
一、訊據被告吳秀娥對於附表一編號(一)、(二)販賣海洛因、編號(三)
    以及附表二、三所示販賣甲基安非他命之事實，均供承不諱
    （詳偵字第3475號卷第144至147頁，原審卷第212至216頁，
    本院卷第 161頁），核與證人林文政、黃雅芬、謝國正、鄭
    小萍、張雪、林進榮證述情節大致相符（詳偵字第3475號卷
    第42至44、81至83、91至92、104至105、121至122、179 至
    181 頁，原審卷第82至87、134至158頁），並有證人林文政
    與被告吳秀娥聯絡購買海洛因之通訊監察譯文（見偵字第34
    75號卷第 112頁）、證人黃雅芬與被告吳秀娥聯絡購買海洛
    因之通訊監察譯文（見偵字第3475號卷第 176頁）、證人謝
    國正與吳秀娥、張呈祥聯絡購買毒品之通訊監察譯文（見偵
    字第3475號卷第22頁）、證人張雪與被告吳秀娥聯絡購買毒
    品之通訊監察譯文（見原審聲搜字第 206號卷第42頁）、證
    人林進榮與張呈祥聯絡購買毒品之通訊監察譯文（見偵字第
    3475號卷第 102頁）在卷可資佐證。此外，復有被告吳秀娥
    所有供本件販賣所用如附表四所示之扣案物可佐。而附表四
    編號(一)扣案之粉末22包，均含第一級毒品海洛因成分，合計
    淨重10.99公克、空包裝總重6.77公克、純度42.95％（原判
    決誤植為42.98％），純質淨重 4.72公克，有法務部調查局
    濫用藥物實驗室98年9月15日調科壹字第09823024650號鑑定
    書可佐（見偵字第3475號卷第 191頁）、附表四編號(二)所示
    扣案之白色晶體、淡黃色晶體共32包，經鑑驗結果，驗前總
    毛重525.84公克、經隨機抽樣 2包分別取0.08、0.05公克鑑
    定，均檢出第二級毒品甲基安非他命成分，推估驗前純質總
    淨重為424.18公克，有內政部警政署刑事警察局98年 8月20
    日刑鑑字第0980113007號鑑定書可參（見偵字第3475號卷第
    161 頁），是被告吳秀娥之自白核與事實相符，堪以採信。
    至被告吳秀娥於本院審理時，請求傳喚林文政云云（詳本院
    卷第 155頁反面），因證人林文政已於原審到庭，並行交互
    詰問程序，依刑事訴訟法第 196條規定，自無再行傳喚之必
    要，併予說明。
    故綜上所述，被告吳秀娥犯有附表一至三所示共同或單獨販
    賣第一、二級毒品之犯行，均事證明確，洵堪認定。
二、訊據被告江含笑否認有為被告吳秀娥交付毒品予林文政，且
    對於被告吳秀娥交付以衛生紙包著折疊之物品，在附表一編
    號(二)、(三)所示之時、地，交給所示黃雅芬海洛因前即遭黃雅
    芬夥同友人余浚愷搶奪，以及購買甲基安非他命之謝國正、
    鄭小萍，並分別向謝國正、鄭小萍收取所示之現金乙情，固
    供承不諱，惟矢口否認有販賣海洛因、甲基安非他命之犯行
    ，辯稱：伊並不知道被告吳秀娥所轉交之物品分別係海洛因
    、甲基安非他命云云（詳原審卷第140頁，本院卷第150頁反
    面、161頁）。經查：
  (一)被告江含笑前於80年間曾因麻醉藥品條例案件，經臺灣宜蘭
    地方法院以81年訴字第57號判處有期徒刑 5月確定，又於82
    年間因麻醉藥品管理條例案件，經本院82年上易字第3327號
    判處有期徒刑 7月確定，再於82年間因麻醉藥品管理條例案
    件，經臺灣宜蘭地方法院以82年易字第1061號判處有期徒刑
    4 月確定，有本院被告前案紀錄表在卷可稽（見本院卷第38
    至39頁），是被告江含笑就海洛因、甲基安非他命屬禁止販
    賣之毒害藥品應已有認識。
  (二)再被告江含笑雖否認伊於98年8月6日有為被告吳秀娥交付海
    洛因予證人林文政云云（詳原審卷第 140頁）。然證人林文
    政於98年8月6日晚間9時37分37秒，以所使用之手機門號000
    0000000與被告吳秀娥聯絡購買1,000元之海洛因後，被告吳
    秀娥即在同日晚間 9時48分58秒在通話中，以開窗伸手出窗
    之方式具體指明住家座落位置，並要林文政依指示上樓，惟
    因林文政未上樓，被告吳秀娥即將 1,000元之一包海洛因以
    衛生紙包裹折疊後交由被告江含笑轉交給在樓下等候之林文
    政，隨即由江含笑下樓將海洛因交給林文政並向之收取1,00
    0 元，旋將所收取之現金交給被告吳秀娥等情，業據同案被
    告吳秀娥供承在卷（詳偵字第3475號卷第 146頁，原審卷第
    16、 140頁），核與證人林文政於原審審理時證述內容相符
    （詳原審卷第135至139頁），並有98年8月6日通訊監察譯文
    在卷可按（見偵卷第 112頁），且被告吳秀娥就被告江含笑
    是否知悉所交付之物為毒品乙情又多所維護（詳原審卷第15
    至16頁）及證人林文政與被告江含笑亦無宿怨，故被告吳秀
    娥、證人林文政上揭對被告江含笑之不利陳述，難認有誣陷
    被告江含笑之情。是被告江含笑空言否認有為被告吳秀娥交
    付毒品予林文政並向之收取 1,000元云云，自不足採。又被
    告江含笑於98年 8月14日警詢時即供稱：在被告吳秀娥要伊
    送東西要伊收錢的時候即知道被告吳秀娥在販賣毒品等語（
    詳原審卷第 199頁警詢逐字譯文），堪認被告江含笑於交付
    前即就其所交付證人林文政之物係海洛因乙情已有所認識。
    至同案被告吳秀娥雖另辯稱並未告知江含笑所交付的係毒品
    云云，顯係事後迴護同案被告江含笑之舉，應不可採信。
  (三)又被告江含笑於98年8月13日上午8時許，將被告吳秀娥以衛
    生紙包著折疊之一包海洛因帶至土地公廟欲交付證人黃雅芬
    時，尚先詢問證人黃雅芬「要 5,000元嗎？」等語，業據證
    人黃雅芬於警詢時證述在卷（見偵字第3475號卷第 167頁）
    ，則被告江含笑對於1小包之物即價值5,000元豈不起疑？又
    被告江含笑縱當時不知該物為何物，於甫遭證人黃雅芬夥同
    余浚愷以電擊棒電擊搶奪後，亦應會詢問被告吳秀娥所要求
    交付黃雅芬之物為何物，惟其未為，竟仍於同日中午12時，
    再以同樣方式，在宜蘭縣冬山鄉○○路段，交付由被告吳秀
    娥以衛生紙包著折疊之一包甲基安非他命，同時向證人謝國
    正、鄭小萍收取現金 1,000元，更難推諉不知所交付者係甲
    基安他命，是其空言否認不知交付之物係毒品云云，自不可
    採。至同案被告吳秀娥雖亦附和證稱：並未告知江含笑所交
    付的係毒品云云，顯係事後迴護同案被告江含笑之舉，應不
    可採信。
  (四)另被告江含笑於本院審理時請求傳喚證人即執行搜索之員警
    許賜耀（詳本院卷第 108頁）及詰問被告吳秀娥云云（詳本
    院卷第 155頁反面）。然搜索過程業據證人馮東溪、邱應勤
    等警員已於本院證述明確，如前所述，核無再就執行搜索之
    員警許賜耀部分調查之必要性；又被告吳秀娥已於原審以證
    人身分行詰問程序，自亦無再為調查之必要，均併予說明。
  (五)綜上，本件附表一所示之各次犯行，顯係被告江含笑上揭與
    吳秀娥渠等在共同意思範圍內，各自分擔犯罪行為一部，推
    由被告吳秀娥先與販賣對象達成交付毒品地點、數量、金額
    之合意後，再推由被告江含笑分擔完成交付第一、二級毒品
    予購毒者之行為，是江含笑應已參與犯罪構成要件之行為無
    誤，且被告江含笑與吳秀娥渠等相互利用他人之行為，以達
    渠等犯罪之目的，共同犯附表一所示販賣毒品之犯行，亦堪
    認定。
三、再按刑法上之幫助犯，固以幫助他人犯罪之意思而參與犯罪
    構成要件以外之行為而成立，惟所謂以幫助他人犯罪之意思
    而參與者，指其參與之原因，僅在助成他人犯罪之實現者而
    言，倘以合同之意思而參加犯罪，即係以自己犯罪之意思而
    參與，縱其所參與者為犯罪構成要件以外之行為，仍屬共同
    正犯；又所謂參與犯罪構成要件以外之行為者，指其所參與
    者非直接構成某種犯罪事實之內容，而僅係助成其犯罪事實
    實現之行為而言，苟已參與構成某種犯罪事實之一部，即屬
    分擔實施犯罪之行為，雖僅以幫助他人犯罪之意思而參與，
    亦仍屬共同正犯，有最高法院75年度台上字第6611號判決意
    旨參照。準此，共同正犯之成立，有以共同犯意而共同實施
    犯罪構成要件之行為者，有以自己犯罪之意思，參與犯罪構
    成要件以外之行為者，有雖以幫助他人犯罪之意思而參與犯
    罪構成要件之行為者，有以自己犯罪之意思，事前同謀推由
    一部分實施犯罪之行為者，均屬之。蓋共同正犯，係共同實
    施犯罪行為之人，在共同意思範圍內，各自分擔犯罪行為之
    一部，相互利用他人之行為，以達其犯罪之目的，其成立不
    以全體均行參與實施犯罪構成要件之行為為要件。共同正犯
    之意思聯絡，不限於事前有所謀議，僅於行為當時有共同犯
    意之聯絡，於行為當時，基於相互之認識，不論明示通謀或
    相互間默示合致，以共同犯罪之意思參與，均屬之；而行為
    分擔，亦不以每一階段皆有參與為必要，倘具有相互利用其
    行為之合同意思所為，仍應負共同正犯之責，初無分別何一
    行為係何一共犯所實施之必要。本件被告吳秀娥就附表一編
    號(一)、(二)之行為、被告江含笑就附表一之行為，雖均分別辯
    稱係為幫助張呈祥、吳秀娥，應屬幫助犯云云（詳本院卷第
    102、161頁反面），然被告吳秀娥、江含笑已分別與販賣對
    象達成交付毒品地點、數量、金額之合意及為交付毒品之行
    為，應屬已參與犯罪構成要件之行為，依上揭所述，被告江
    含笑、吳秀娥就附表一、二所為當屬共同正犯，而非幫助犯
    。是被告吳秀娥、江含笑二人上揭所辯，尚有誤會。
四、又販賣毒品係政府嚴予查緝之違法行為，並無公定價格，且
    出售份量可任意分裝增減，價格亦因毒品純度、買賣數量、
    買賣雙方關係資力、毒品來源是否充裕、檢警查緝等因素而
    有不同，難有客觀之標準，是販賣利得除經行為人坦承或價
    量明確外，實難加以認定，然不論是瓶裝或紙包之毒品，均
    可任意分裝或增減其分量，復可依買受人之需求按原包裝賣
    出或再分裝為小包出售，則無論以原包裝賣出或分裝後再行
    出賣之每包售價，均可因賺取價差而牟得利益，至為昭然；
    況海洛因及甲基安非他命之毒品價格昂貴，取得不易，且為
    政府嚴予查緝之犯罪，凡為販賣之不法勾當者，苟無利可圖
    ，應無甘冒被查緝法辦重刑之危險，平白無端義務為該買賣
    之工作，又本件扣案如附表四編號(一)、(二)所示之第一、二級
    毒品，均係已死亡之共犯張呈祥生前所購買，而張呈祥於98
    年8月2日因中風住進加護病房（見偵字第3475號卷第145 頁
    ），並於同月15日因病死亡，顯見被告吳秀娥並勿庸支出購
    毒之成本即取得該批毒品，故已堪認被告吳秀娥、江含笑共
    同販賣第一級毒品海洛因及第二級毒品甲基安非他命之價格
    必有從中賺取差額利潤圖利之意圖及事實。
五、論罪：
    按海洛因、甲基安非他命分別係第一、二級毒品，毒品危害
    防制條例第2條第2項第1、2款定有明文。是核被告吳秀娥、
    江含笑就附表一編號(一)所為，均係犯毒品危害防制條例第 4
    條第 1項之販賣第一級毒品罪；附表一編號(二)所為，均係犯
    毒品危害防制條例第4條第6項、第 1項之販賣第一級毒品未
    遂罪；附表一編號(三)所為，均係犯毒品危害防制條例第 4條
    第 2項販賣第二級毒品罪。被告吳秀娥就附表二、三所示之
    犯行，均係犯毒品危害防制條例第4條第2項之販賣第二級毒
    品罪。被告吳秀娥、江含笑二人持有第一、二級毒品，復進
    而販賣，其持有第一、二級毒品之低度行為，分別為販賣之
    高度行為所吸收，均不另論罪。被告吳秀娥就附表一、二、
    三所示、被告江含笑就附表一所示各次販賣第一級毒品、第
    二級毒品犯行各罪間，犯意各別，行為互殊，應分論併罰。
    被告江含笑就附表一之犯行，與被告吳秀娥有犯意聯絡及行
    為分擔，應論以共同正犯。被告吳秀娥與已死亡之張呈祥間
    ，就附表二所示之犯行，有犯意聯絡及行為分擔，亦應論以
    共同正犯。起訴書雖認被告吳秀娥與張呈祥間，就附表一及
    附表三之犯行均有犯意聯絡等語，然據被告吳秀娥稱：張呈
    祥業於98年8月2日因中風住進加護病房等語（見偵字第3475
    號卷第145頁），佐以98年8月15日張呈祥因病死亡，且98年
    8月2日後之通訊譯文中亦未見張呈祥曾與交易毒品對象有所
    對話，堪認張呈祥之病情應屬嚴重，自難認張呈祥就附表一
    及附表三之犯行與被告吳秀娥間仍具有犯意聯絡，是起訴意
    旨就此部分所認，容有未洽。被告吳秀娥、江含笑二人已著
    手於附表一編號(二)販賣第一級毒品之行為，嗣因遭余浚愷搶
    奪未完成該次交易因而未遂，為未遂犯，該次犯行應各依刑
    法第25條第 2項規定，均按既遂之刑分別減輕渠等之刑。又
    被告吳秀娥為附表二編號(一)之犯行後，毒品危害防制條例第
    4 條第1項、第2項販賣第一級、第二級毒品之刑罰規定，業
    於98年5月20日修正公布，將其中併科罰金新臺幣1千萬元、
    7 百萬元以下之法定刑度，予以修正提高至併科罰金新臺幣
    2 千萬元、1千萬元以下，並已於98年5月22日生效施行，比
    較新舊法結果，依修正前之舊法規定處斷，雖較為有利；惟
    被告吳秀娥於偵查及原審與本院審理中均坦承犯行，依修正
    後毒品危害防制條例第17條第 2項增訂：犯第4條至第8條之
    罪於偵查及審判中均自白者，減輕其刑。是整體比較新舊法
    之規定，以新法之規定，較有利於被告，依刑法第2條第1項
    但書、第11條規定及修正後毒品危害防制條例第17條第 2項
    規定，被告吳秀娥應減輕其刑。被告吳秀娥為附表一、附表
    二編號(二)、(三)及附表三所示之各次犯行，均為上揭毒品危害
    防制條例修正後之行為，於偵查及原審與本院審理中均坦承
    犯行，自亦依修正後毒品危害防制條例第17條第 2項減輕其
    刑，並遞減之。再分別參酌被告吳秀娥、江含笑共同或單獨
    販賣海洛因及甲基安非他命之對象（吳秀娥6人、江含笑4人
    ）及次數（吳秀娥共9次、江含笑3次）均不多，交易數額除
    附表一編號(二)該次為 5千元外（該次為未遂犯），其餘各次
    各為 1千元、販賣數量尚非甚鉅，且非如中盤有大量囤積之
    毒品扣案，渠等所為之販毒行為對於他人及國家社會侵害之
    程度尚非屬十分重大等一切情狀，認被告二人販賣第一級毒
    品及第二級毒品之犯罪情節與毒品危害防制條例第4條第1項
    、第2項死刑或無期徒刑或7年以上有期徒刑之法定本刑相較
    ，縱對之科以最低度法定刑均猶嫌過重，依一般國民生活經
    驗法則，實屬情輕法重，當足引起一般人之同情，是本院認
    為被告吳秀娥、江含笑販賣第一級、第二級毒品之所為，均
    顯有堪資憫恕之處，爰均依刑法第59條之規定減輕其刑，並
    就被告吳秀娥部分再遞減其刑。
六、撤銷改判及自為判決之理由：
  (一)原審認被告吳秀娥、江含笑罪證明確，予以論罪科刑，固非
    無見，惟：
  1.被告吳秀娥就其所犯，於偵查及原審中均認罪，原審就其所
    犯附表一編號(二)部分，未依毒品危害防制條例第17條第 2項
    減輕其刑，自有未合。
  2.本件犯罪時間除附表二編號(一)部分之行為在98年4、5月間外
    ，其餘犯罪時間均在98年 5月22日修法生效後，自應適用修
    正後毒品危害防制條例規定；且附表二編號(一)部分之行為，
    因被告吳秀娥於偵查及本院審理中均坦承犯行，經整體比較
    新舊法之規定，以新法之規定，較有利於被告吳秀娥，已如
    上述。故本件應全部適用修正後毒品危害防制條例規定，原
    審卻誤認應適用修正前毒品危害防制條例規定（見原審判決
    第6頁倒數第1行），尚有違誤。
  3.張呈祥業於98年8月2日因中風住進加護病房，原審不察，認
    張呈祥就附表一及附表三之犯行與被告吳秀娥間具有犯意聯
    絡及附表二編號(一)之交易期間終止日認定均有未洽。
  4.原判決就附表一編號(二)部分論以共同販賣第一級毒品未遂罪
    ，並於事實欄、據上論結欄並引用毒品危害防條例第4條第6
    項、刑法第25條之規定，惟卻漏未於理由欄說明被告吳秀娥
    、江含笑二人已著手於附表一編號(二)販賣第一級毒品之行為
    ，嗣因遭余浚愷搶奪未完成該次交易因而未遂，為未遂犯，
    及依刑法第25條第 2項規定，減輕渠等之刑等語，亦有理由
    不備之缺漏。
  5.原判決漏未將附表四編號(二)三十二包甲基安非他命之外包裝
    塑膠袋，依法宣告沒收；另漏未於理由欄說明就附表四編號
    (一)之外包裝袋（空包裝總重6.77公克）部分何以併予宣告沒
    收銷燬之依據，均有未洽。
  (二)被告二人不服原審判決提起上訴：被告吳秀娥就附表一編號
    (二)部分，以原審量刑過重為由上訴，為有理由，另就附表一
    編號(一)、(二)之行為，認係幫助犯，附表一編號(一)、(三)及附表
    二、三量刑過重為由上訴，均無理由；被告江含笑以否認於
    運送前知悉運送之物係毒品，並請求測謊云云為由上訴，然
    被告江含笑於交付毒品予附表一之購毒對象前，即已知悉所
    交付之物為第一級毒品、第二級毒品，業如前述，又測謊係
    藉由施測者問句後，判讀機器之圖譜，此種鑑定方法，涉及
    人為與機器誤差，且如測謊鑑定得直接引為證據，則所有之
    犯罪案件僅需測謊即可，不須司法審判調查證據之程序，況
    本案待證事實已臻明瞭無再以測謊鑑定調查之必要，爰依刑
    事訴訟法第163條之2之規定，駁回前述證據調查之聲請，是
    被告江含笑上訴亦無理由。惟原判決既有上開可議之處，即
    屬無可維持，自應由本院將原判決撤銷並自為判決。
  (三)自為判決之科刑理由：
    爰分別審酌被告吳秀娥、江含笑之素行，江含笑之智識程度
    為初中畢業、吳秀娥之智識程度為國小畢業，竟均為一己私
    利而多次共同或單獨販售具成癮性、濫用性、侵害性之第一
    級毒品、第二級毒品以營利，傷害他人身心健康，助長社會
    不良風氣，被告吳秀娥共同或單獨販賣海洛因及甲基安非他
    命之對象為6人、江含笑則為4人，販賣毒品之次數（吳秀娥
    共9次、江含笑3次）交易數額除附表一編號(二)該次為 5千元
    外（該次為未遂犯），其餘各次各為 1千元，及其分別販賣
    附表一至三所示毒品之所得，並審酌被告吳秀娥於偵查、原
    審及本院審理時均自白犯罪，犯後態度良好，而江含笑犯後
    否認之態度等一切情狀，分別量處如主文第2項、第3項所示
    之刑，並在外部性及內部性界限範圍內，依法定渠等應執行
    之刑，各如主文第2項、第3項所示。
  (四)沒收部分：
  １、附表四編號(一)所示之扣案物22包，經送法務部調查局鑑定
      ，均含第一級毒品海洛因成分，為查獲之第一級毒品，應
      依毒品危害防制條例第18條第 1項前段之規定沒收銷燬。
      而用以包裝扣案22包海洛因之包裝袋部分（包裝袋總重約
      6.77公克），其上有微量海洛因殘留，難與析離，應併予
      沒收銷毀。至於送驗耗損部分，因已鑑驗用罄而滅失，爰
      不予宣告沒收銷燬。
  ２、附表四編號(二)所示之扣案物，經送內政部警政署刑事警察
      局鑑定，均含第二級毒品甲基安非他命成分，均係屬查獲
      之毒品，應依毒品危害防制條例第18條第 1項前段之規定
      沒收銷燬之。而用以包裝扣案32包甲基安非他命之外包裝
      袋部分，其上有微量甲基安非他命殘留，難與析離，應併
      予沒收銷毀。至於送驗耗損部分（0.08公克、0.05公克）
      ，因已鑑驗用罄而滅失，爰不予宣告沒收銷燬。
  ３、附表四編號(三)、(四)所示之扣案物，為被告所有供犯罪所用
      之物，應依毒品危害防制條例第19條第 1項規定宣告沒收
      。被告吳秀娥、江含笑共同販賣如附表一所示第一、二級
      毒品犯罪所得（均依有利於被告之次數及金額計算）合計
      2,000元，應依毒品危害防制條例第19條第1項規定宣告沒
      收，如全部或一部不能沒收時，連帶以其財產抵償之。被
      告吳秀娥共同販賣如附表二所示第二級毒品犯罪所得（均
      依有利於被告之次數及金額計算）及單獨販賣如附表三所
      示第二級毒品犯罪所得共合計 6,000元，應各依毒品危害
      防制條例第19條第 1項規定宣告沒收，如全部或一部不能
      沒收時，以其財產抵償。
  ４、至附表五所示之物，被告否認係供犯罪所用或所得之物，
      亦無證據證明係供本件犯罪所用或所得之物，爰不予諭知
      沒收，併予敘明。
據上論斷，應依刑事訴訟法第369條第1項前段、第364條、第299
條第 1項前段，毒品危害防制條例第4條第1項、第2項、第6項、
第17條第 2項、第18條第1項前段、第19條第1項，刑法第11條、
第2條第1項但書、第28條、第25條第2項、第59條、第51條第5款
、第9款、第10款、第69條，判決如主文。
本案經檢察官陳國鳴到庭執行職務。
中    華    民    國    100    年    6    月    14    日
                  刑事第七庭   審判長法  官  陳憲裕
                                     法  官  楊智勝
                                     法  官  游紅桃
以上正本證明與原本無異。
如不服本判決，應於收受送達後10日內向本院提出上訴書狀，其
未敘述上訴之理由者並得於提起上訴後10日內向本院補提理由書
（均須按他造當事人之人數附繕本）「切勿逕送上級法院」。
                                     書記官  戴伯勳
中    華    民    國   100    年    6     月    16    日
附表一
┌──┬────┬────┬─────────┬───────────┬───────────────┐
│編號│行為人  │交易對象│  交易地點        │ 交  易  方  式       │    宣    告    刑            │
│    │        ├────┼─────────┤                      │                              │
│    │        │交易時間│交易之毒品種類    │                      │                              │
├──┼────┼────┼─────────┼───────────┼───────────────┤
│ (一) │吳秀娥  │林文政  │宜蘭縣冬山鄉光華一│林文政以其所使用之0910│吳秀娥共同販賣第一級毒品，處有│
│    │江含笑  ├────┤路318巷1號吳秀娥住│935449號行動電話與秀娥│期徒刑拾貳年。扣案如附表四編號│
│    │        │98年8月6│處前              │使用之0000000000號行動│(一)所示之毒品（驗餘合計淨重拾點│
│    │        │日晚間 9├─────────┤電話聯絡購買海洛因1000│玖玖公克）及上開外包裝袋貳拾貳│
│    │        │時48分許│海洛因            │元，並由吳秀娥將一包海│個（空包裝總重陸點柒柒公克）均│
│    │        │        │                  │洛因以衛生紙包裹折疊後│沒收銷燬之、編號(三)所示犯罪所用│
│    │        │        │                  │，交由有犯意聯絡之江含│之物沒收。犯罪所得新臺幣壹仟元│
│    │        │        │                  │笑從住處 3樓拿給在樓下│沒收，如全部或一部不能沒收時，│
│    │        │        │                  │等候之林文政，並收取現│與江含笑連帶以其財產抵償之。  │
│    │        │        │                  │金1,000元。           │                              │
│    │        │        │                  │                      │                              │
│    │        │        │                  │                      │江含笑共同販賣第一級毒品，處有│
│    │        │        │                  │                      │期徒刑拾伍年。扣案如附表四編號│
│    │        │        │                  │                      │(一)所示之毒品（驗餘合計淨重拾點│
│    │        │        │                  │                      │玖玖公克）及上開外包裝袋貳拾貳│
│    │        │        │                  │                      │個（空包裝總重陸點柒柒公克）均│
│    │        │        │                  │                      │沒收銷燬之、編號(三)所示犯罪所用│
│    │        │        │                  │                      │之物沒收。犯罪所得新臺幣壹仟元│
│    │        │        │                  │                      │沒收，如全部或一部不能沒收時，│
│    │        │        │                  │                      │與吳秀娥連帶以其財產抵償之。  │
│    │        │        │                  │                      │                              │
│    │        │        │                  │                      │                              │
│    │        │        │                  │                      │                              │
├──┼────┼────┼─────────┼───────────┼───────────────┤
│ (二) │吳秀娥  │黃雅芬  │宜蘭縣冬山鄉光華一│黃雅芬以其所使用之0980│吳秀娥共同販賣第一級毒品，未遂│
│    │江含笑  ├────┤路318巷1號3樓吳秀 │479814號行動電話撥打  │，處有期徒刑伍年陸月。扣案如附│
│    │        │98年8月 │娥住處附近之土地公│吳秀娥使用之0000000000│表四編號(一)所示之毒品（驗餘合計│
│    │        │13日上午│廟。              │號行動電話聯絡購買海洛│淨重拾點玖玖公克）及上開外包裝│
│    │        │8時許   ├─────────┤因5,000元，雙方講妥後 │袋貳拾貳個（空包裝總重陸點柒柒│
│    │        │        │海洛因            │，即由吳秀娥將海洛因一│公克）均沒收銷燬之、編號(三)所示│
│    │        │        │                  │小包以衛生紙包裹折疊後│犯罪所用之物沒收。            │
│    │        │        │                  │，再交由有犯意聯絡之江│                              │
│    │        │        │                  │含笑前往土地公廟交給在│                              │
│    │        │        │                  │該處等候之黃雅芬，江含│江含笑共同販賣第一級毒品，未遂│
│    │        │        │                  │笑到達後，黃雅芬即開口│，處有期徒刑拾年。扣案如附表四│
│    │        │        │                  │要求賒欠，遭拒後，黃雅│編號(一)所示之毒品（驗餘合計淨重│
│    │        │        │                  │芬即以手機與吳秀娥聯絡│拾點玖玖公克）及上開外包裝袋貳│
│    │        │        │                  │要求欠帳，惟仍遭吳秀娥│拾貳個（空包裝總重陸點柒柒公克│
│    │        │        │                  │拒絕，吳秀娥即要黃雅芬│）均沒收銷燬之、編號(三)所示犯外│
│    │        │        │                  │將手機交給江含笑接聽，│包裝袋貳拾貳罪所用之物沒收。  │
│    │        │        │                  │並在電話中要江含笑回來│                              │
│    │        │        │                  │，此時，藏匿該處之黃雅│                              │
│    │        │        │                  │芬男友余浚愷即以電擊棒│                              │
│    │        │        │                  │電擊江含笑後頸部，再動│                              │
│    │        │        │                  │手搶奪江含笑手持之海洛│                              │
│    │        │        │                  │因而未遂。            │                              │
├──┼────┼────┼─────────┼───────────┼───────────────┤
│ (三) │吳秀娥  │謝國正  │宜蘭縣冬山鄉○○路│謝國正使用公共電話與吳│吳秀娥共同販賣第二級毒品，處有│
│    │江含笑  │鄭小萍  │段                │秀娥使用之0000000000號│期徒刑參年玖月。扣案如附表四編│
│    │        ├────┼─────────┤行動電話聯絡購買1000元│號(二)所示之毒品及上開外包裝袋參│
│    │        │98年8月 │甲基安非他命      │之甲基安非他命後，由江│拾貳個均沒收銷燬之、編號(三)所示│
│    │        │13日中午│                  │含笑將吳秀娥以衛生紙包│犯罪所用之物沒收。犯罪所得新臺│
│    │        │12時許  │                  │裹折疊之甲基安他命交給│幣壹仟元沒收，如全部或一部不能│
│    │        │        │                  │在宜蘭縣冬山鄉○○路段│沒收時，與江含笑連帶以其財產抵│
│    │        │        │                  │等候之謝國正、鄭小萍，│償之。                        │
│    │        │        │                  │並向之收取現金1,000元 │江含笑共同販賣第二級毒品，處有│
│    │        │        │                  │                      │期徒刑肆年。扣案如附表四編號(二)│
│    │        │        │                  │                      │所示之毒品及上開外包裝袋參拾貳│
│    │        │        │                  │                      │個均沒收銷燬之、編號(三)所示犯罪│
│    │        │        │                  │                      │所用之物沒收。犯罪所得新臺幣壹│
│    │        │        │                  │                      │仟元沒收，如全部或一部不能沒收│
│    │        │        │                  │                      │時，與吳秀娥連帶以其財產抵償之│
│    │        │        │                  │                      │。                            │
│    │        │        │                  │                      │                              │
└──┴────┴────┴─────────┴───────────┴───────────────┘
附表二
┌──┬────┬────┬─────────┬───────────┬───────────────┐
│編號│行為人  │交易對象│  交易地點        │ 交  易  方  式       │    宣    告    刑            │
│    │        ├────┼─────────┤                      │                              │
│    │        │交易時間│交易之毒品種類    │                      │                              │
├──┼────┼────┼─────────┼───────────┼───────────────┤
│ (一) │吳秀娥  │謝國正  │宜蘭縣冬山鄉柯林國│謝國正使用公共電話或  │吳秀娥共同販賣第二級毒品，共貳│
│    │張呈祥（│鄭小萍  │小附近、廣興派出所│0000000000號行動電話與│罪，各處有期徒刑參年玖月；扣案│
│    │已歿）  ├────┤附近              │吳秀娥使用之0000000000│如附表四編號(二)所示之毒品及上開│
│    │        │98年4、5├─────────┤號、0000000000號行動電│外包裝袋參拾貳個均沒收銷燬之；│
│    │        │月間起至│甲基安非他命      │話聯絡購買甲基安非他命│扣案如附表四編號(三)、(四)所示犯罪│
│    │        │98年8月 │                  │，雙方講妥後，再由吳秀│所用之物沒收。犯罪所得新臺幣貳│
│    │        │2日前不 │                  │娥將甲基安非他命交給謝│仟元沒收，如全部或一部不能沒收│
│    │        │詳日    │                  │國正、鄭小萍，前後共二│時，以其財產抵償之。          │
│    │        │        │                  │次，每次各1,000元。   │                              │
│    │        │        │                  │                      │                              │
├──┼────┼────┼─────────┼───────────┼───────────────┤
│ (二) │吳秀娥  │張雪    │宜蘭縣冬山鄉萬年宮│張雪以所使用之00000000│吳秀娥共同販賣第二級毒品，處有│
│    │張呈祥（├────┤外面              │49行動電話與吳秀娥使用│期徒刑參年玖月。扣案如附表四編│
│    │已歿）  │98年7月 ├─────────┤之0000000000號行動電話│號(二)所示之毒品及上開外包裝袋參│
│    │        │27日。  │甲基安非他命      │聯絡購買1,000元甲基安 │拾貳個均沒收銷燬之；扣案如附表│
│    │        │        │                  │非他命一次。          │四編號(四)所示犯罪所用之物沒收。│
│    │        │        │                  │                      │犯罪所得新臺幣壹仟元沒收，如全│
│    │        │        │                  │                      │部或一部不能沒收時，以其財產抵│
│    │        │        │                  │                      │償之。                        │
│    │        │        │                  │                      │                              │
├──┼────┼────┼─────────┼───────────┼───────────────┤
│ (三) │吳秀娥  │林進榮  │宜蘭縣冬山鄉光華一│林進榮以其所使用之0952│吳秀娥共同販賣第二級毒品，共貳│
│    │張呈祥（├────┤路318巷1號3樓吳秀 │318081號行動電話與吳秀│罪，各處有期徒刑參年玖月。扣案│
│    │已歿）  │98年7月 │娥住處門口或附近土│娥所使用之0000000000號│如附表四編號(二)所示之毒品及上開│
│    │        │初、98年│地公廟            │行動電話聯絡購買甲基安│外包裝袋參拾貳個均沒收銷燬之；│
│    │        │7月22日 ├─────────┤非他命。並分別於98年7 │扣案如附表四編號(四)所示犯罪所用│
│    │        │各1次。 │甲基安非他命      │月初、98年7月22日各向 │之物沒收。犯罪所得新臺幣貳仟元│
│    │        │共2次。 │                  │被告購買1,000元之甲基 │沒收，如全部或一部不能沒收時，│
│    │        │        │                  │安非他命1次。合計2次。│以其財產抵償之。              │
└──┴────┴────┴─────────┴───────────┴───────────────┘
附表三：
┌──┬────┬────┬─────────┬───────────┬───────────────┐
│編號│行為人  │交易對象│  交易地點        │ 交  易  方  式       │    宣    告    刑            │
│    │        ├────┼─────────┤                      │                              │
│    │        │交易時間│交易之毒品種類    │                      │                              │
├──┼────┼────┼─────────┼───────────┼───────────────┤
│ (一) │吳秀娥  │林進榮  │宜蘭縣冬山鄉光華一│林進榮以其所使用之0952│吳秀娥販賣第二級毒品，處有期徒│
│    │        ├────┤路318巷1號3樓吳秀 │318081號行動電話與吳秀│刑參年玖月。扣案如附表四編號(二)│
│    │        │98年8月 │娥住處門口        │娥所使用之0000000000號│所示之毒品及上開外包裝袋參拾貳│
│    │        │8日     ├─────────┤行動電話聯絡購買1000元│個均沒收銷燬之；扣案如附表四編│
│    │        │        │甲基安非他命      │甲基安非他命1次。     │號(四)所示犯罪所用之物沒收。犯罪│
│    │        │        │                  │                      │所得新臺幣壹仟元沒收，如全部或│
│    │        │        │                  │                      │一部不能沒收時，以其財產抵償之│
│    │        │        │                  │                      │。                            │
└──┴────┴────┴─────────┴───────────┴───────────────┘
附表四：
┌─────────────────────────────┐
│編號(一)：第一級海洛因22包，均含第一級毒品海洛因成分，總毛重│
│        17.76公克，驗餘合計淨重10.99公克、空包裝總重約6.77│
│        公克、純度42.95％（原判決誤植為42.98%），純質淨重 │
│        4.72公克                                          │
├─────────────────────────────┤
│編號(二)：第二級毒品甲基安非他命32包經鑑驗結果，驗前總毛重  │
│        525.84公克、經隨機抽樣2包分別取0.08、0.05公克鑑定 │
│        ，均含甲基安非他命，驗餘約淨重525.71公克（推估驗前│
│        純質總淨重為424.18公克）。                        │
├─────────────────────────────┤
│編號(三)：門號0000000000號行動電話壹支（含SIM卡壹張）       │
├─────────────────────────────┤
│編號(四)：門號0000000000號行動電話壹支（含SIM卡壹張）       │
└─────────────────────────────┘
附表五：
┌─────────────────────────────┐
│現金25,000元、電子磅秤2個、小包分裝袋2個、行動電話5支（含 │
│SIM卡5張）、安非他命吸食器1組、監視器螢幕1台、監視器鏡頭1 │
│個                                                        │
└─────────────────────────────┘
附錄：本案論罪科刑法條全文
毒品危害防制條例第4條
製造、運輸、販賣第一級毒品者，處死刑或無期徒刑；處無期徒
刑者，得併科新臺幣 2 千萬元以下罰金。
製造、運輸、販賣第二級毒品者，處無期徒刑或 7 年以上有期
徒刑，得併科新臺幣 1 千萬元以下罰金。
製造、運輸、販賣第三級毒品者，處 5 年以上有期徒刑，得併
科新臺幣 7 百萬元以下罰金。
製造、運輸、販賣第四級毒品者，處 3 年以上 10 年以下有期
徒刑，得併科新臺幣 3 百萬元以下罰金。
製造、運輸、販賣專供製造或施用毒品之器具者，處 1 年以上
7 年以下有期徒刑，得併科新臺幣 1 百萬元以下罰金。
前五項之未遂犯罰之。